【裁判字號】    90,易,1102
【裁判日期】    900619
【裁判案由】    毀損
【裁判全文】
臺灣臺中地方法院刑事判決                          九十年度易字第一一二號
    公  訴  人  台灣台中地方法院檢察署檢察官
    被      告  己○○
                甲○○
                戊○○
                丙○○
右列被告因毀損等案件，經檢察官提起公訴（八十九年度調偵字第二三五號），本院
判決如左：
    主  文
己○○共同毀損他人之門窗強化玻璃、櫃檯等公共設施，足以生損害於他人，處拘役
伍拾日，如易科罰金，以參佰元折算壹日。緩刑貳年。
甲○○、戊○○、丙○○均無罪。
    事  實
一、己○○係向人傑建設股份有限公司（下簡稱人傑公司）購買坐落臺中縣大里市○○里○○路五二六號「元百圓滿大樓」集合式住宅之住戶，適於民國八十八年九
    月二十一日凌晨一時四十七分許，臺灣中部地區發生集集大地震，該棟大樓適位
    於震央之範圍內，致使該建物發生混凝土剝落，鋼筋裸露之現象。「元百圓滿大
    樓」住戶於民國八十九年二月十一日晚上七時左右，在該大樓前面廣場召開區分
    所有權人會議，並推選己○○為該大廈管理委員會主任委員，隨即於當晚八時許
    召開受災戶重建委員會，並由己○○擔任重建委員會主任委員。會議期間，人傑
    公司、代表人乙○○均不親往說明，亦不願開啟大門讓住戶進入，群起激憤，己○○遂夥同在場開會之不詳姓名年籍之成年住戶多人，基於毀損及公然侮辱之犯
    意聯絡，分持鐵鎚砸損該大樓門廳強化玻璃、櫃檯等大樓之公共設施，同時在上
    開公眾場所，以油漆在牆上噴寫「乙○○混蛋」、「濫貨」、「黑心」、「奸」
    等詞，以此等羞辱性之言詞，公然對乙○○予以侮辱。
二、案經人傑公司、兼代表人乙○○委由蘇顯騰律師訴由台灣台中地方法院檢察署檢
    察官偵查起訴。
    理  由
壹、被告己○○部分：
一、訊據被告己○○矢口否認有何右開毀損、公然侮辱等犯行，辯稱：伊有去現場開
    會，但未動手打人，當時伊與甲○○在研討會議紀錄之問題云云。惟查，右開事
    實，業據告訴人人傑公司兼代表人乙○○，及其告訴代理人蘇顯騰律師迭於檢察
    官偵訊及本院審理期間指訴綦詳，有各該訊問筆錄在卷可按，復有照片數幀及八
    十九年二月十一日區分所有權人會議紀錄、重建委員會議記錄及簽到簿各一份存
    卷可參；被告己○○於檢察官偵訊時亦供稱：「．．．因為台中縣政府已經判定
    全倒，我們希望全部拆除，但未說採更激烈手段，噴漆是住戶中一些人所為，我
    們後來有開會討論重建問題，因為大門鎖住，鎖匠打不開，大家決議決定要把大
    門打破，後來建設公司一直不出面，住戶群起激憤，所以就噴漆洩憤」等詞，證
    人丁○○亦具結證稱：「包括己○○、甲○○、戊○○及丙○○等住戶委員於八
    十九年二月十一日開住戶會議，我也有參加，因為大樓大門沒有開，大家沒有辦
    法進去，只好在大樓門外開會，因為當時大家情緒比較激動，己○○請大家表決
    ，要不要把玻璃打破，並說有沒有反對的舉手，沒有人敢舉手，後來就有人拿榔
    頭過來，我就先走了，實際如何噴漆、如何破壞，我不清楚」等語（參八十九年
    四月二十六日偵訊筆錄）；被告己○○對於該日會議記錄記載其為主席，同時被
    推選為該大樓管理委員會及重建委員會主任委員一情並不爭執，且於本院審理時
    供陳：當日大家情緒激動，無法控制，表決則因人數眾多，只以反對者請舉手之
    方式進行表決之語，足見被告己○○身為是日區分所有權人會議及重建會議之主
    席，其綜控全場會議過程之進行，如非其提議搗毀該大樓門扇強化玻璃、櫃檯，
    以達進入該大樓正廳，及以噴漆方式達到辱罵人傑公司代表人乙○○以資洩恨之
    目的，其餘住戶又何故動手實行犯罪行為，益徵縱使被告己○○未當場實行犯罪
    行為，其與動手實行者亦具有犯意聯絡，而應負共犯責任，是被告前開辯解顯不
    可採。本件事證業臻明確，被告犯行至堪認定。
二、核被告己○○所為，係犯刑法第三百五十四條毀損罪及第三百零九條第一項公然
    侮辱罪。被告以一行為觸犯數罪名，為想像競合犯，依刑法第五十五條規定從一
    重之毀損罪處斷。又被告己○○與不詳姓名年籍之成年住戶多人間具有犯意聯絡
    與行為分擔，為共同正犯。爰審酌被告己○○係因九二一地震緣故，與告訴人對
    於房屋全倒認知有距，在屢未獲告訴人誠心回應下，始邀集住戶有此毀損、公然
    侮辱等洩恨行為，其亦歷經財物之重大損失，其悲憤心情不難想像，暨考其智識
    程度、犯罪動機、方法、目的、對告訴人所生危害等一切情狀，量處如主文所示
    之刑，並諭知易科罰金之折算標準。又刑法第四十一條業於九十年一月十日修正
    公布為刑法第四十一條第一項前段，並於同年月十二日生效，茲以修正後刑法第
    四十一條第一項前段規定作為諭知易科罰金之折算標準。末查，被告前未曾受有
    期徒刑以上刑之宣告，此觀台灣台中地方法院檢察署刑案資料查註紀錄表及台灣
    高等法院被告全國前案紀錄表各一紙在卷可參，其係九二一大地震之受災戶，在
    屢未獲建商即告訴人善意回應出面解決之前提下犯下本案，畢生心血毀於一旦，
    情何以堪，其經此教訓，當益知戒慎而無再犯之虞，是本院認其前所受之宣告刑
    ，以暫不執行為適當，爰併予宣告緩刑二年，以勵自新。
貳、被告甲○○、戊○○、丙○○部分：
一、公訴意旨另謂：被告王崇漢（應係甲○○之誤繕）、戊○○、丙○○於八十九年
    二月十一日八時許與被告己○○，夥同真實姓名、年籍不詳之其他住戶五、六十
    人，基於共同犯意聯絡，分持鐵鎚、油漆等物砸損該樓門廳強化玻璃、櫃檯等大
    樓之公共設施，同時在右揭場所，公然以油漆在牆上噴寫「濫貨」、「黑心」、
    「奸」、「乙○○混蛋」等語，以此等羞辱性之言詞，公然對乙○○予以侮辱，
    因認被告甲○○三人涉犯毀損、公然侮辱罪嫌云云。
二、按犯罪事實應依證據認定之，無證據不得推定其犯罪事實，又不能證明被告犯罪
    者，應諭知無罪之判決，刑事訴訟法第一百五十四條、第三百零一條第一項分別
    定有明文。又告訴人之指訴，係以使被告受刑事訴追為目的，故其指訴是否與事
    實相符，仍應調查其他證據認定之，倘其指訴尚有瑕疵，則在未究明前遽採為論
    罪科刑之根據，即難認為適法。
三、公訴人認被告甲○○、戊○○、丙○○與被告己○○共犯毀損、公然侮辱罪嫌，
    無非係以被告均已坦承不諱，核與告訴人指訴情節相符，及毀損現場照片等件為
    證，然訊據被告等則均堅詞否認有何右開犯行，被告甲○○辯稱：當時伊在看會
    議記錄，被告戊○○辯稱：當時伊有離開現場，被告丙○○辯稱：伊是開完會後
    才到現場去云云。經查，觀被告甲○○、戊○○、丙○○於檢察官偵訊時至多僅
    坦承案發時有在現場，且均否認有何毀損、侮辱等噴漆行為，是公訴人認被告均
    已坦承犯行，顯有誤會；再者，被告己○○固然有召集住戶決議是否要搗毀該大
    樓公共設施及噴漆之行為，然其表決方式係採取消極地不舉手方式，誠如被告己○○所言，當時住戶情緒悲憤高漲，幾已達無法控制之場面，縱使有住戶不願意
    採取激烈手段者，亦可能消極地選擇不予舉手，以免成為眾人攻擊之矢，然究不
    能認為不舉手者即與下手實行犯罪行為者具有共同犯意聯絡，仍應有積極證據資
    以審認，否則參與該次會議未予舉手者豈非均成為犯罪嫌疑人，顯然違背證據法
    則至明；而告訴人所舉之唯一證人丁○○於檢察官偵訊時即已明白為上開證詞，
    其僅目睹己○○請大家表決是否搗毀一情，實際如何搗毀、噴漆詳情則不知悉，
    雖然證述被告甲○○、戊○○、丙○○均在場參與開會，然其並未能進一步證明
    該三人是否有參與搗毀、噴漆等舉動，是被告甲○○等人是否有下手實行犯罪行
    為及有共同犯意聯絡，尚非無疑；且證人丁○○於檢察官偵訊時已詳為證述如前
    ，本院審理時距離案發時已一年有餘，衡情證人記憶印象難免因時間長短而模糊
    不清，仍應以愈接近案發時之於偵訊時所為證詞較為可採信，是本院不再傳訊證
    人丁○○，附此敘明。此外，復查無其他積極證據足以證明被告甲○○三人有何
    毀損、公然侮辱等犯行，其等犯罪不能證明，爰依法為無罪判決之諭知。
據上論斷，應依刑事訴訟法第二百九十九條第一項前段、第三百零一條第一項，刑法
第二條第一項前段、第二十八條、第三百五十四條、第三百零九條第一項、第五十五
條、第七十四條第一款，修正後刑法第四十一條第一項前段，罰金罰鍰提高標準條例
第一條前段、第二條，判決如主文。
中      華      民      國      九十      年      六      月    十九    日
                                        法  官    賴  妙  雲
右正本證明與原本無異。
如不服本判決，應於送達後十日內向本院提出上訴狀（須附繕本），上訴於台灣高等
法院台中分院。
                                        書記官
中      華      民      國      九十      年      六      月    十九    日
附錄論罪科刑法條
刑法第三百五十四條
毀棄、損壞前二條以外之他人之物，或致令不堪用，足以生損害於公眾或他人者，處
二年以下有期徒刑、拘役或五百元以下罰金。
刑法第三百零九條第一項
公然侮辱人者，處拘役或三百元以下罰金。


司法院資訊處製作；財團法人民間司法改革基金會備份。
